臺灣臺中地方法院民事判決　　　　　　 95年度家訴字第352號
原　　　告　丙○○
　　　　　　丁○○
共　　　同
法定代理人　戊○○
共　　　同
訴訟代理人　徐盛國律師
被　　　告　乙○○
　　　　　　甲○○
共　　　同
法定代理人　己○○
上列當事人間確認親子關係存在事件，本院於民國九十六年一月
二十五日言詞辯論終結，判決如下：
    主　　　文
確認原告丙○○（男、民國○○○年○○月○○○日生、國民身
份證統一編號：Ｚ000000000號）、丁○○（女，民國
○○○年○月○○日生、國民身分證統一編號：Ｚ000000
000號）與吳賢儀（男，民國○○○年○月○○○日生、民國
九十五年八月十四日歿、國民身分證統一編號：Ｚ000000
000號）間之父子關係存在。
訴訟費用由被告負擔。
    事實及理由
一、按父母子女關係是否存在，不惟影響雙方之身分，且有關於
    雙方因該身分而產生之法律關係亦將隨之而變動，故非婚生
    子女，經生父認領或視同認領者，為使其親子關係明確，該
    父母、子女或其他利害關係人，自得提起確認親子關係存在
    之訴，此觀最高法院四十三年台上字第一一０八號判例所載
    文義自明。又認領人死亡後認領之戶籍登記，除依遺囑認領
    或司法機關之判決，經當事人提憑相關證明文件申請登記外
    ，尚非得由被認領之一方與認領者之繼承人協同辦理即可逕
    行登記，此觀戶籍法第三十二條、戶籍法施行細則第十三條
    第一項第三款之規定亦明。是訴訟當事人間縱使就身分關係
    之存否不爭執，如有辦理戶籍登記，使身分關係明確之必要
    時，亦得認為有受確認判決之法律上利益。經查，原告請求
　　確認與訴外人即己○○之配偶、被告乙○○、甲○○之父吳
    賢儀之親子關係存在，因訴外人吳賢儀已於民國九十五年八
    月十四日過世（此有臺灣臺中彰化地方法院檢察署相驗屍體
  　證明書影本及除戶戶籍謄本在卷可參），雖本件被告對於原
    告之主張不爭執，然於戶籍上既未就上開親子關係予以登記
    ，致原告與被告間私法上之身分關係陷於不明確，而有私法
    上地位不安之狀態存在，且此種不安之狀態得以確認判決除
    去之，應認原告有即受確認判決之法律上利益，核先敘明。
二、原告主張：緣吳賢儀前於八十年間與訴外人己○○結婚，並
    育有被告乙○○、甲○○二人，嗣雙方因諸多不合，於八十
    五年十二月三十日離婚。經一段時日，吳賢儀與原告之母戊○○同居，同居期間陸續生下原告丙○○（男、八十六年十
    一月二十八日生）、丁○○（女，九十三年九月十一日生）
    二人，並撫育原告成長，迄至九十五年八月十四日吳賢儀因
    車禍死亡，原告二人頓失所怙，因自幼為吳賢儀撫育，卻一
    直未為戶籍認領登記，及自吳賢儀亡故，欲為戶籍登記時，
    始經戶政機關告知非司法判決不能登記，為此，依法請求判
    決確認原告與吳賢儀之親子關係存在等語。並聲明：如主文
    所示。
三、被告則稱：對原告之主張無意見。
四、得心證之理由
（一）原告起訴主張其等自幼即由吳賢儀撫育，迄至九十五年八
      月十四日吳賢儀因車禍死亡，一直未辦理戶籍認領登記等
      情，業據其提出戶籍謄本三份、除戶戶籍謄本乙份、驗屍
      證明書、庚○○婦產科血緣鑑定報告書均影本各乙份為證
      。其中血緣鑑定報告書，就原告丙○○與吳賢儀部份結果
      略以：「本系統所檢驗之STR點位皆無法排除吳賢儀（F）
      與丙○○（S）父子血緣關係，其綜合親子關係指數為798
      362.3937；親子關係概率值為99.999875%」等語在卷；就
      原告丁○○與吳賢儀部份：「本系統所檢驗之STR點位皆
      無法排除吳賢儀（F）與丁○○（S）父女血緣關係，其綜
      合親子關係指數為0000000.9135；親子關係概率值為99.9
      99973%」等語在卷。復經本院依職權函請庚○○婦產科診
      所查閱無訛，亦有該所九十六年一月十日銘字第96002號
      函暨所附相關資料三紙在卷足參。另經證人即吳賢儀之姊
      陳美秀（按同母異父）到庭證述：「吳賢儀確有扶養丁○○、丙○○。吳賢儀有帶丙○○去看過我媽媽，而且原告
      跟他們的法定代理人都有住在一起。戊○○都是在家照顧
      小孩，吳賢儀則去賺錢」等語（本院九十六年一月二十五
      日言詞辯論筆錄參照），此外，被告到庭對原告之主張及
      所提出之事證均無意見。綜上所述，堪認原告之主張為真
      實。
（二）按非婚生子女經生父認領者，視為婚生子女，其經生父撫
      育者，視為認領，民法第一千零六十五條第一項定有明文
      。本件被告自幼均與其生父吳賢儀以永久共同生活為目的
      同居一家，受吳賢儀之扶養，揆諸上開規定，被告已因受
      生父吳賢儀之撫育而視為認領，而為吳賢儀之婚生子女，
      從而原告起訴請求確認被告與已故之吳賢儀間之父子女關
      係存在，洵屬正當，應予准許。
五、訴訟費用負擔的依據：民事訴訟法第七十八條、第八十五條
    第一項前段。
中　　華　　民　　國　　96　　年　　2　　月　 　8 　　日
                  家事法庭      法　官　王靜秋
以上正本係照原本作成。
如對本判決上訴，須於判決書送達後二十日內向本院提出上訴書
狀（須附繕本）。
中　　華　　民　　國　　96　　年　　2　　月　　 8 　　日
                    　　　　　　書記官
